【裁判字號】    90,上訴,391
【裁判日期】    900329
【裁判案由】    偽造文書等
【裁判全文】
臺灣高等法院刑事判決                          九十年度上訴字第三九一號
    上  訴  人
    即  被  告  乙○○
右上訴人因偽造文書等案件，不服臺灣台北地方法院八十九年度訴字第一六三四號，
中華民國九十年一月二日第一審判決（起訴案號：臺灣台北地方法院檢察署八十九年
度偵字第一一九六三號）提起上訴，本院判決如左：
    主  文
原判決撤銷。
乙○○共同連續行使偽造私文書，足以生損害於他人，處有期徒刑拾月。
偽造之統一發票伍張、偽造「甲○○」名義之印章壹枚、變造之「甲○○」身分證壹
枚、均沒收。
    事  實
一、乙○○與綽號「小呂」之姓名年籍不詳之成年男子，共同基於概括犯意之聯絡，
    意圖為自己不法之所有，自民國八十九年五月間起，由綽號「小呂」提供變造甲
    ○○身分證（換貼不詳女子之相片）、偽造統一發票、及偽造之「甲○○」名義
    之印章一枚，交由乙○○持上揭變造身分證及偽造統一發票，到各地金融機關詐
    領偽造統一發票獎金之犯意，乙○○即於八十九年五月二十五日，持偽造八十九
    年一、二月份統一發票ＺＴ00000000號（為當期第四獎），獎金均為新
    台幣（下同）四千元，向板信商業銀行桃園分行以變造身分證取信銀行，而以偽
    造印章蓋於偽造統一發票背面，使該銀行因之陷於錯誤而為其詐領偽造統一發票
    獎金得逞，足以生損害於上開銀行及甲○○。嗣板信商業銀行桃園分行受騙，依
    金融業之慣例，製作遭歹徒詐騙通報單通知各金融機關，故乙○○於八十九年六
    月十三日，持偽造八十九年三、四月份之統一發票ＡＰ00000000號（當
    期第四獎），獎金四千元，欲對台北銀行松江分行故技重施時，為該行行員邱麗
    玲發覺，報警當場查獲（起訴書誤該次亦為得逞，致誤載得逞與扣案者有二張同
    號），並扣得其所行使之偽造八十九年三、四月份中將統一發票ＡＰ00000
    000號，並經警在乙○○身上查獲其餘偽造之偽造統一發票ＡＰ000000
    00號、ＡＫ00000000號、ＡＡ00000000號三張（總共扣得四
    張）、及偽造之「甲○○」印章、變造之「甲○○」身分證各一枚。
二、案經台北市政府警察局中山分局報請台灣台北地方法院檢察署檢察官偵查起訴。
    理  由
一、右揭犯罪事實，訊據上訴人即被告乙○○除否認明知甲○○身分證為變造及統一
    發票係偽造外，餘均坦承不諱（偵卷第四十五頁；原審卷第十一至十五頁），雖
    其辯稱：小呂聲稱該身分證女子是他的親戚，所以代呂某領獎金很正常云云（偵
    卷第四十五頁背面、第四十六頁）。惟查，被告始終未提出「小呂」之真實姓名
    、年籍等事證供調查，且其居住處所在台北縣金山鄉或基隆市，與本案詐領地點
    均有相當距離，其又供稱伊與「小呂」均約在基隆市廟口夜市附近見面（原審卷
    第十三頁），其如係幫「小呂」代領，在基隆市各銀行均可兌領，倘非做賊心虛
    ，又何須捨近求遠？且被告自白領取之偽造統一發票獎金伊分三成（偵卷六、二
    十頁），可見被告所辯，顯為卸責之詞，不足採信。況查被告乙○○對於右揭犯
    罪事實於警訊及初訊時坦承不諱（偵卷第五、六、十九、二十頁），核與被害人
    甲○○，及證人邱麗珍、黃素珍所述情節相符（偵卷第七、八、三十一、三十二
    頁），復經證人甲○○（偵卷第三十二頁背面）到庭指認無誤，並有上揭偽造統
    一發票四張扣案可稽（偵卷第九頁）。並有板信商業銀行桃園分行受騙，依金融
    業之慣例，製作並通知各金融機關之遭歹徒詐騙通報單附於偵卷可稽（偵三七頁
    ）。綜上所述，被告乙○○犯行事證明確，洵堪認定，事後空言所辯，無非卸責
    之詞，不足採信。
二、按統一發票為商家之銷貨憑證，為私文書，核被告所為，其二次向各銀行行使，
    本件偽造之統一發票，均係犯刑法第二百十六條、第二百十條之行使偽造私文書
    罪。其二次行使變造身分證，係犯刑法第二百十六條、第二百十二條之行使變造
    特種文書罪。其二次向銀行詐領獎金，第一次均犯刑法第三百三十九條第一項之
    詐欺取財罪，第二次係犯刑法第三百三十九條第三項、第一項之詐欺取財未遂罪
    。又被告與綽號「小呂」者間，具有犯意之聯絡，行為之分擔，均為共同正犯。
    又被告於偽造統一發票上蓋用偽造印章之行為，均係偽造私文書之部分行為，而
    其偽造後持以行使，偽造之低度行為應為行使之高度行為所吸收，均不另論罪。
    另被告先後多次行使偽造私文書、變造特種文書罪、及詐欺取財犯行，時間緊接
    ，犯罪構成要件相同，顯係出於概括之犯意反覆為之，均應以連續犯論以一罪並
    加重其刑。其所犯連續行使變造特種文書罪及連續行使偽造私文書罪，均為其所
    犯連續詐欺取財罪之方法，為牽連犯，應從法定刑較重之連續行使偽造私文書罪
    論處。
三、原審論處被告罪刑，固非無見。惟查，被告以偽造之統一發票持向銀行兌領獎金
    得逞者，僅板信商業銀行桃園分行受騙該次，其再以偽造之統一發票（ＡＰ00
    000000號），持向台北銀行松江分行故技重施時，即為該行行員邱麗玲發
    現報警查獲，並扣得其餘偽造之ＡＰ00000000號、ＡＫ0000000
    0號、ＡＡ00000000號三張（總共扣得四張）、及偽造之「甲○○」印
    章、變造之「甲○○」身分證各一枚。乃原審竟誤認被告向台北銀行松江分行兌
    領該次，亦已得逞，尚與卷證資料不符。被告上訴否認犯罪，固無可取，惟原判
    決既有可議，即屬無可維持，應由本院予以撤銷改判。爰審酌被告犯罪後猶百般
    飾詞卸責，翻異前供，毫無悔意，犯罪後態度欠佳等情，並參酌被告其餘犯罪之
    動機、目的、手段、品行、智識程度、所生危害、及犯罪後之態度等一切情狀，
    量處如主文所示之刑，以資懲儆。
四、扣案之偽造印章一枚、偽造統一發票四張、及被告已詐領得逞之偽造統一發票乙
    張（影本見偵卷第三十七頁），為共同正犯「小呂」所有，供犯本案之罪所用，
    均應依刑法第三十八條第一項第二款宣告沒收，印章一枚不論何人所有均應沒收
    ，爰依刑法第二百十九條宣告沒收。又變造之身分證，被害人甲○○領回剪角廢
    棄者（見偵查卷第三十四頁），核與被告持以行使之變造身分證（偵卷第十一頁
    背面），與被害人截角之身分證並非同一張（發證日期不同），且據被害人陳明
    （偵卷第三十一頁背面），亦為共犯小呂所有供犯本案所用之物，應依刑法第三
    十八條第一項第二款予以宣告沒收。
據上論斷，應依刑事訴訟法第三百六十九條第一項前段、第三百六十四條、第二百九
十九條第一項前段、刑法第二十八條、第五十六條、第二百十六條、第二百十條、第
五十五條、第二百十六條、第二百十二條、第三百三十九條第一項、第三十八條第一
項第二款、第二百十九條，罰金罰鍰提高標準條例第一條前段，判決如主文。
本案經檢察官郭文東到庭執行職務。
中    華    民    國    九十      年     三         月     二十九       日
                              臺灣高等法院刑事第九庭
                                    審判長法  官  李  文  成
                                          法  官  周  盈  文
                                       法  官  官  有  明
右正本證明與原本無異。
如不服本判決應於收受送達後十日內向本院提出上訴書狀，其未敘述上訴之理由者並
得於提起上訴後十日內向本院補提理由書（均須按他造當事人之人數附繕本）。
                                          書記官  林  蓓  瑜
中    華    民    國    九十      年      三        月      三十        日
附錄：本判決論罪科刑法條全文
刑法第二百十條
偽造、變造私文書，足以生損害於公眾或他人者，處五年以下有期徒刑。
刑法第二百十二條
偽造、變造護照、旅券、免許證、特許證及關於品行、能力、服務或其他相類之證書
、介紹書，足以生損害於公眾或他人者，處一年以下有期徒刑、拘役或三百元以下罰
金。
刑法第二百十六條
行使第二百十條至第二百十五條之文書者，依偽造、變造文書或登載不實事項或使登
載不實事項之規定處斷。
刑法第三百三十九條
一意圖為自己或第三人不法之所有，以詐術使人將本人或第三人之物交付者，處五年
  以下有期徒刑、拘役或科或併科一千元以下罰金。
二以前項方法得財產上不法之利益或使第三人得之者亦同。
三前二項之未遂犯罰之。


司法院資訊處製作；財團法人民間司法改革基金會備份。
